【裁判字號】    98,訴,404
【裁判日期】    980828
【裁判案由】    強盜
【裁判全文】
臺灣桃園地方法院刑事判決               98年度訴字第404號
公  訴  人  臺灣桃園地方法院檢察署檢察官
被      告  甲○○
指定辯護人  扶助律師楊仁聲律師
上列被告因強盜案件，經檢察官提起公訴（96年度偵字第19477
號），本院判決如下︰
    主  文
甲○○意圖為自己不法之所有，結夥三人以上，以強暴、脅迫至
使不能抗拒，而取他人之物，累犯，處有期徒刑柒年捌月。
    事  實
一、甲○○前於民國89年間因偽造文書案件，經本院以89年度訴
    字第662 號判決判處有期徒刑10月確定，甫於91年2 月24日
    執行完畢。詎不知悔改，緣其駕駛白牌計程車（無營業執照
    ）前於95年5 月18日前某日，與乙○○因計程車排班載客問
    題引發爭執。95年5 月18日深夜，甲○○即委由真實姓名年
    籍不詳綽號「阿南」之成年男子，偽裝乘客搭乘乙○○駕駛
    之計程車至桃園縣平鎮市雙連坡附近，甲○○則開車尾隨在
    後，藉詞前次衝突遭乙○○打傷，車子復遭警扣押，另向朋
    友借車，要求乙○○賠償新台幣（下同）50萬元，乙○○要
    求甲○○提出驗傷單才肯賠償2 萬元，並以載客為由藉故離
    開。同年月30日甲○○再至乙○○排班計程車處，向其索討
    2 萬元，乙○○要求其提出驗傷單，因甲○○未能提出而未
    果。嗣後甲○○屢次向乙○○要求賠償，乙○○均以未提出
    驗傷單不予理會（上開事實不在本件起訴範圍內）。甲○○
    心有未甘，明知乙○○並無義務賠償其2 萬元，竟夥同真實
    姓名年籍不詳綽號「阿福」、「阿南」之成年男子及另1 姓
    名年籍不詳之成年男子及不詳姓名之成年女子，共同基於意
    圖為自己不法所有之加重強盜犯意聯絡，結夥三人以上，於
    95年6 月11日凌晨1 時許，先由「阿福」偽裝成乘客至中壢
    火車站前搭乘乙○○所駕駛之計程車，誘騙乙○○駛至桃園
    縣中壢市○○街322 死巷內，而甲○○另駕駛車號LE-5307
    號自用小客車、另「阿南」及該姓名年籍不詳之男子與該姓
    名不詳之成年女子另搭乘1 部車號不詳之紅色自小客車尾隨
    在後，行至該死巷時，乙○○心覺有異，打開抽屜欲拿取電
    擊棒防身，隨即為「阿福」搶下並持該電擊棒毆打乙○○，
    復將乙○○之車鑰匙拔起，再用手臂自後勒住乙○○頸部，
    控制其行動，此時甲○○亦下車後手持球棒（未扣案）走至
    乙○○車門旁伸進車內毆打乙○○，並敲毀乙○○所有車牌
    號碼986-NH營業小客車之擋風玻璃（毀損部分未據告訴），
    迫令乙○○拿出2 萬元賠償甲○○，隨後上開紅色自小客車
    亦到場，「阿南」及車內該名男子均下車，由「阿南」持球
    棒（未扣案）毆打乙○○，致乙○○因此受有臉、頭皮及頸
    之挫傷，眼、上臂、大腿挫傷之傷害（傷害部份未據告訴）
    ，乙○○趁隙欲撥打行動電話求救，甲○○見狀即搶走乙○○所有之2 支行動電話防止乙○○報警，期間「阿南」向乙○○詢問：「那錢要怎麼樣」，乙○○表示沒有錢時，「阿
    南」即向乙○○恫稱：「沒錢就要你不能呼吸」等語，而該
    名成年女子亦恫稱：「沒錢就押他去領錢」、「如果沒錢今
    日就別想要走，叫你家人來就知道」等語，接續以此強暴、
    脅迫方式，至使乙○○心生畏懼而不能抗拒，任令「阿南」
    進入其駕駛之計程車內強行搜括其所有置於皮包內之現金1
    萬2,896 元，得手後甲○○等人即驅車離去。嗣乙○○因行
    動電話遭甲○○強行取走未能報案，而先將車開離現場，行
    至同縣市○○路、中美路口，適見巡邏警車旋攔車報案，再
    由員警陪同其至中壢分局報案，惟因屬中福派出所轄區，中
    壢分局遂又通知中福派出所員警到場陪同乙○○一同至中福
    派出所報案，乙○○先提供甲○○駕駛之車牌號碼予員警查
    證，同時告知其他同為開計程車友人其遭甲○○強盜之事。
    迨至同年月12日晚間，乙○○友人見甲○○出現在桃園縣平
    鎮市山子頂附近，立即轉知乙○○，乙○○再電告其兄曾台
    新及中福派出所員警，分別駕駛車輛至上址會合，並在附近
    發現甲○○，甲○○見情形有異，打開車門欲逃逸之際，由
    乙○○、曾台新及員警合力將甲○○圍捕到案，始悉上情。
二、案經乙○○訴由桃園縣政府警察局中壢分局報告臺灣桃園地
    方法院檢察署檢察官偵查起訴。
    理  由
一、證據能力部分：
（一）被告之辯護人為被告辯護稱：被告甲○○查獲時遭乙○○
      、乙○○之兄及員警毆打，其警詢時甚為疲勞，筆錄係遭
      員警誘導，非出於自由意志所為，而不具證據能力云云。
      惟查：本院於準備程序時當庭勘驗被告於95年6 月13日之
      警詢筆錄，錄音品質雖非佳，且被告回答聲音較小，惟被
      告於警詢一開始即表示當時精神意識狀況清楚，員警詢問
      時口氣平和，被告回答時亦語氣平和，並無遭強暴、脅迫
      之情形，且員警有多次重複被告所述以確認被告之真意，
      亦未見被告有反對或更正員警複述之情形，有本院準備程
      序勘驗筆錄可憑；再參以被告於審理時陳稱：「（上次勘
      驗你的警詢筆錄內容有何意見？）是我自己回答的內容，
      不是警察教我說的；（查獲當天或之前有無吸毒？）沒有
      ；（96年2 月2 日偵查時，胸口還會痛嗎？）不會，當時
      在台北監獄受刑；（96年2 月2 日偵查時告訴檢察官你的
      警訊筆錄是自由意志所為的陳述，而且回答檢察官是因為
      被害人之前有打你，休息兩天沒有開車，你認為他應該要
      賠償你，所以去找被害人去談賠償的事宜，有一次開車經
      過聽到他罵你媽媽，所以動手打他，是否實在？）是，是
      我說的」等語（見本院卷第132 頁），核與本院前揭勘驗
      結果相符，足認被告於警詢時並無遭誘導訊問之情形。至
      被告稱遭警毆打胸口痛，講什麼也不知道云云，惟查，經
      本院調閱被告甲○○95年6 月13日入臺北看守所之身體檢
      查紀錄，被告入所時雖頸部有抓傷、胸部瘀青，然被告自
      稱該傷勢係於95年6 月11日中壢市○○街322 巷因爭吵打
      架，沒有到醫院就醫，與曾台新爭吵等語，有卷附台灣台
      北看守所新收被告內外傷紀錄表、照片3 張、自白書、談
      話筆錄在卷可稽 (見本院卷第76-81 頁)， 堪認被告於警
      詢當時雖有受傷，但其傷勢並未嚴重至需要立刻就醫，甚
      或影響被告警詢中依其自由意志而為陳述。再者，製作被
      告警詢筆錄之員警何春宛於審理中具結證稱：「（當初第
      2 次製作被告筆錄時，被告的精神狀態如何？）精神狀態
      一直很正常，意識很清楚；（在筆錄中有記載到被告回答
      說：『取走乙○○所有的物品，可能是阿南拿走的及阿福
      有打乙○○』，阿南和阿福這2 個人是如何得知的？）阿
      南是乙○○的筆錄中有陳述有三男一女，其中有一個男的
      叫阿南；阿福是被告在筆錄中自己說出來的；（你在記載
      筆錄時有無告訴被告說『是否先把筆錄問題記載好，再要
      求被告回答是或不是，如果回答是，就請他抽煙，如果回
      答不是，就給他臉色看』是否如此？）絕對沒有這回事；
      （在95年6 月12日晚上11時30到45分製作第1 次筆錄時，
      被告當時因為夜間所以不願意接受訊問，在這份筆錄製作
      完畢後，你們如何處置被告？）讓被告休息；（被告在被
      查獲時，你有跟曾台新或乙○○共同毆打被告嗎？）查獲
      現場我不在，怎麼可能毆打他，被告帶回警局後也沒有毆
      打他；（你幫被告製作第2 次警詢筆錄時，被告有無跟你
      說他胸口痛或是其他身體有不舒服的地方？）我沒有印象
      他有講」等語明確（見本院卷第192-195 頁），員警既於
      被告表示不願夜間詢問後即讓被告休息，於翌日始開始製
      作筆錄，可認被告於警詢當時並無疲勞訊問，參以被告於
      製作警詢筆錄當時亦未表示有胸口痛以致無法自由陳述之
      情形，辯護人所指被告警詢時有誘導、疲勞訊問、強暴、
      脅迫之情形存在，顯係任意推測之詞，不足採信。故本件
      被告警詢筆錄係出自於合法程序下所製作，而有證據能力
      。
（二）按被告以外之人於偵查中向檢察官所為之陳述，除顯有不
      可信之情況者外，得為證據，刑事訴訟法第159 條之1 第
      2 項定有明文。查證人乙○○於偵查中既係以證人身份陳
      述，且經檢察官告以具結義務及偽證處罰後命之朗讀結文
      具結，因上開證人均係於負擔偽證罪處罰之心理下證述，
      並以具結擔保其供述真實性，復無受其他不當外力干擾情
      形，可信性極高，本院審酌證人乙○○於偵查中具結證述
      之際，其外部附隨之環境或條件並無不當，是依上說明，
      其於偵查中所為證言，具有證據能力，而得為證據。
（三）次按被告以外之人於檢察事務官、司法警察官或司法警察
      調查中所為之陳述，與審判中不符時，其先前之陳述具有
      較可信之特別情況，且為證明犯罪事實存否所必要者，得
      為證據。刑事訴訟法第159 條之2 定有明文。又同法第
      159 條第1 項規定：「被告以外之人於審判外之言詞或書
      面陳述，除法律有規定者外，不得作為證據」；其立法本
      旨係以證人於審判外之言詞或書面陳述，屬於傳聞證據，
      此項證據，當事人無從直接對於原供述者加以詰問，以擔
      保其真實性，法院亦無從直接接觸證人而審酌其證言之憑
      信性，違背直接審理及言詞審理之原則，除具有必要性及
      信用性情況之除外者外，原則上不認其有容許性，自不具
      證據能力；至所謂具有必要性及信用性情況者，例如刑事
      訴訟法第159 條之1 、之2 、之3 、之4 、之5 情形，仍
      例外認其有證據能力，然此乃係指法院未於審判期日傳喚
      相關證人到庭，案件僅能依靠該等證人於審判外之陳述以
      為判斷之情形，始需就該等審判外供述證據嚴格依照刑事
      訴訟法第159 條之1 至之5 所定要件一一檢視各該證人之
      供述，作為證據之資格。倘法院已經依據當事人聲請傳喚
      證人到庭接受檢辯雙方之交互詰問，則法院既已透過直接
      、言詞審理方式檢驗過該證人之前之證詞，當事人之反對
      詰問權亦已受到保障得以完全行使之情況下，該等審判外
      證據除有其他法定事由（例如：非基於國家公權力正當行
      使所取得或私人非法取得等，而有害公共利益，即以一般
      證據排除法則為判斷），應認該審判外供述已得透過審判
      程式之詰問檢驗，而取得作為證據之資格，亦即其審判外
      供述與審判中供述相符部分，顯然已經構成具備可信之特
      別情狀，當然有證據資格（實務上之作用常為引用該等陳
      述與審判中陳述相符，強化該證人供述之可信度），其不
      符部分，作為檢視審判中所為供述可信與否之彈劾證據，
      當無不許之理，甚者，其不符部分倘係於司法警察、檢察
      事務官調查中之供述，作為認定被告犯罪與否或不構成犯
      罪與否之證據，亦僅需依照刑事訴訟法第159 條之2 規定
      ，斟酌其審判外供述作成外部環境、製作過程、內容、功
      能等情況認為之前供述較為可信，即可取得證據之資格，
      而作為認定事實之證據資格（最高法院94年度臺上字第
      2507號、95年度臺上字第2515號判決意旨參照）。準此，
      證人乙○○於警詢中所為陳述，雖屬被告以外之人於審判
      外之陳述，而為傳聞證據，然觀之其於警詢過程，既均未
      見司法警察有何違法取供之瑕疵存在，堪認其陳述具有任
      意性；且於本院審理時並傳喚證人乙○○到庭作證，接受
      被告及其辯護人之詰問，此觀諸卷附本院審判筆錄即明，
      已賦予被告對於證人乙○○對質詰問之機會，衡以刑事訴
      訟法159 條保障被告對質詰問權之規範意旨，證人乙○○
      於審判外之警詢中所為證述，既經被告於審理中藉由交互
      詰問加以檢驗，則其屬傳聞證據之瑕疵，應已治癒而無遽
      予排除之必要，被告之辯護人指陳證人乙○○於警詢中所
      為陳述並無證據能力云云，尚非可採。
（四）另本件認定事實所引用之卷內其餘卷證資料（包含文書證
      據、物證等證據），並無證據證明係公務員違背法定程序
      所取得，被告及其指定辯護人於審判程序中復未於言詞辯
      論終結前表示異議，且卷內之文書證據及物證等，亦無刑
      事訴訟法第159 條之4 之顯有不可信之情況與不得作為證
      據之情形，則依刑事訴訟法第159 條之5 之規定，本件認
      定事實所引用之所有文書證據、物證等證據，均有證據能
      力，合先敘明。
二、訊據被告矢口否認有何加重強盜之犯行，辯稱：伊只有打乙○○，沒有拿他的錢及手機，也沒有砸他的車，也不認識阿
    福、阿南及不知姓名女子，只是碰巧遇到乙○○，打完他就
    走云云；辯護人則為被告辯護稱：乙○○曾因攬客糾紛，彼
    此有債務關係，乙○○有承認要賠2 萬元予被告云云。惟查
    ：
（一）前揭事實，業據證人即被害人乙○○於警詢時證稱：「
      95年6 月11日凌晨1 時許在中壢火車站等客人，1 名男子
      直接開車門進入我車內，並拿地址給我要我前往中壢市○○街322 巷，我就載該男子至該址，到該處時坐我車上之
      男子就先動手拔我車子的鑰匙，並動手掐住我脖子，同時
      我車後面就來了1 部白色三菱LE-5307 號自小客車來了1
      男子甲○○，就手持棒球棒打我頭部致我滿臉流血受傷，
      之後甲○○就手拿球棒將我車子玻璃全部敲破並破壞我車
      子，乘客就開口說話說：『我等你很久了... 錢、錢、錢
      』，後來甲○○就說：『那錢怎麼樣』、『那錢要如何處
      理』，我說：『我沒有錢』，後來就繼續破壞我車子，過
      不久阿南就駕駛1 部車號不詳的紅色自小客車和1 位女子
      到達現場，阿南手持棒球棒下車問我說：『那錢要怎麼樣
      』，我說：『我沒有錢』，阿南就說：『沒錢就要你不能
      呼吸』，下車女子就說：『沒錢就將他押去領錢』、『如
      果沒錢今日就別想要走叫你家人來就知道』，後來我行動
      被他們控制住，然後阿南直接上我的車子強行奪取我皮包
      內所有的現金，後來甲○○強行奪取我所有的2 支手機，
      後來他們4 人得手後就驅車往新生路方向逃逸；我認識甲○○，其餘3 人我不認識，阿南我有看過但不認識，95年
      4 月30日有與甲○○因停車問題發生肢體衝突，而甲○○
      於95年5 月18日就由阿南假裝乘客將我帶至平鎮市○○路
      與雙榮路暗巷內控制我行動恐嚇我要我拿錢出來要不然不
      放過，要我50萬元，後來因我心生畏懼才答應要給他們2
      萬元，但是我跟他們沒有債務糾紛，而95年6 月11日才又
      控制我行動並將我打傷強行奪取我財物，損失現金12896
      元、手機2 支、電擊棒1 支」等語明確（見95偵13735 卷
      第20-22 頁）；於偵查中具結證稱：「案發1 個月前我
      開計程車因拉客人問題與被告發生爭執，當時我與被告有
      互毆，雙方沒有受傷；（事發後你有答應被告要賠錢？）
      一開始沒有，後來95年5 月18日時被告找1 個人坐我的車
      ，開到1 條死巷子後，發現被告將車堵在我車子的後方，
      要求我賠打傷他的錢，但是被告要的太多一開口就是50萬
      ，我說我沒辦法付，最多能賠他2 萬元，且要他提出驗傷
      單來證明，約定5 月25日再見面，他說會拿驗傷單來，結
      果25日當天被告並沒有出現，5 月30日被告有到我們排班
      的地點來，他問我錢準備的如何，我回說你不是要拿驗傷
      單來嗎，他就將車開走，過約1 分鐘被告將車子開往我的
      方向衝，我就閃開，被告就走了。到了案發當日凌晨，被
      告又找1 個人坐我的車，又到1 個死巷子，被告開車從我
      後面過來，擋在我車後，這時坐在我車上的客人就與我拉
      扯要我下車，被告拿著球棒走向我就打我，也有砸我車的
      玻璃，砸完後我載的乘客要我拿錢出來，被告也問我2 萬
      元的事怎麼樣，後來18日坐我車的那個男子就帶著1 個女
      的開車來，該男子一下車就先打我，接著就搜我的車上東
      西及我的皮夾，該名男子將我身上12896 元搶走，被告拿
      走的2 支手機也沒有還我；（你遭搶之金錢如何計算？）
      因為我每天都有在記帳，所以車上有多少零錢及我皮夾有
      多少錢我都知道；（案發當時被告是要向你要2 萬元？）
      是，當時他向我提出的就是他認為我要賠他的2 萬元」等
      語明確（見95偵13735 卷第56頁）；於審理時具結證稱
      ：「（在95年6 月11日被告對你作何事？）這是被告第二
      次找人偽裝乘客搭我的車子，這次偽裝的人跟前一次偽裝
      乘客的人是不同人，時間是凌晨1 點多接近2 點，到中壢
      市○○街大概是300 多巷內，是死巷，我到那邊時，要到
      之前我就覺得不對勁，後面就看到被告開1 部白色的轎車
      到場，我就想拿出電擊棒，還沒拿出來才打開抽屜，就被
      那名偽裝乘客的男子搶走，他就拿電擊棒打我，此時被告
      也走到我的車子旁邊拿球棒一起打我並砸我的車，當時我
      想下車因為被告擋在車門旁邊沒有辦法下車，被他們打了
      一會，我已經受傷才停手，過一會就有一部紅色轎車到場
      ，其中有兩名男子先下車，其中一個男的拿球棒揮掉我撿
      拾的木棍並毆打我，然後被告還是再拿球棒砸我的車，我
      要打電話求救，被告就將我的兩支電話搶走，被告說放在
      我的車頂上面，但是我沒有看到，被告就把我的後行李箱
      蓋打開，翻什麼我不知道，之後就把前引擎蓋打開，紅車
      內另一名女子就下車罵我說欠被告的錢怎麼不還，紅車的
      另一名男子也是之前偽裝的客人就到我的車內翻東西，就
      把我車內的皮包及零錢、鈔票全部拿走，金額以之前的筆
      錄為準，後來我要求他們將皮包還給我，他們有把皮包還
      給我，但是錢還是拿走，那個女生說不然要把我押走，帶
      我去用提款卡領錢，結果沒有帶走，講完之後他們全部的
      人就開車走了；（阿南是你在現場聽到他們這樣稱呼的？
      ）對；（阿南是剛才講的拿棒球棒下車打你的人嗎？）對
      ，從紅車下來是之前曾經偽裝客人的男子；（你當時被他
      們搶之後，你是馬上去報案嗎？）當初我是想找電話，結
      果找不到，在現場耽誤了10分鐘左右，我才把車子開出去
      ，開到永清街和新生路口看到被告在中山高速公路的涵洞
      底下他的白車內，看到我過去之後他就掉頭往反方向開走
      ，快到涵洞前有看到白色的車子，還不敢確定是被告的車
      子，等到開到他旁邊會車時，看到被告在車子內，就確定
      是他的車；（你如何報警？）我就直接往市區方向開，走
      到新生路和中美路口，遇到巡邏警車，就攔車報案；（你
      在警詢時提到總共3 男1 女連同被告，剛才所述不止3 男
      1 女，請你再確認？）被告、紅車是2 男1 女，假裝乘客
      坐我車子的是另1 名男子，所以總共5 個人；（你在警察
      局時有提到阿南有說錢要怎麼樣，你說沒錢，阿南就說沒
      錢就要你不能呼吸，有這件事情嗎？）有；（你剛才說紅
      車下來的那名女子說沒錢就要他去領錢，那他有沒有同時
      說如果沒錢今天就別想走，叫你家人來就知道這句話？）
      有，因為時間太久所以剛才沒有講到；（假裝乘客的那名
      男子有沒有在你到桃園縣中壢市○○街322 巷時將你的車
      鑰匙拔起來以手臂勒住你的頸部？）有，是在他搶下我的
      電擊棒之後發生的事情，他勒住我的頸部後被告就走過來
      拿球棒砸我的車及打我；（照你剛才所述，4 月30日、5
      月18日、5 月25日、5 月30日陸續與被告因為前述事由發
      生爭執，所以6 月11日強盜你財物的確實是被告，你不會
      誤認？）不會，不可能會誤認；（所以從5 月18日到本件
      案發為止，被告都沒有提出任何驗傷診斷證明書給你看過
      ？）沒有；（被告講的他的車子被扣押這件事跟你有關嗎
      ？）因為我們在打架，剛好巡邏警察到場，我說我的計程
      車是正牌，被告開的是違規的車輛，後來聽附近計程車朋
      友說被告的車子就是在那一次被警察扣走」等語明確（見
      本院卷第195-200 頁），而觀之證人乙○○就上開遭強盜
      之情節，前後所述均相合一致，並無矛盾，苟非其親身經
      歷受害且當場聽聞被告稱呼其中在場1 名男子為綽號「阿
      南」，實難想像其可杜撰虛構上開情節、人物而為如此具
      體明確之證述，再證人乙○○先前因載客糾紛與被告發生
      爭執，陸續於95年4 月30日、同年5 月18日、同年月25日
      、同年月30日與被告見面，已據證人乙○○證述在卷（見
      本院卷199 頁背面），亦堪認證人乙○○於本件95年6 月
      11日案發時可清楚辨別被告長相，而無誤認之可能。佐以
      被告於警詢時自承：「我沒有拿他財物；（那是誰拿的？
      你說是阿南拿的？）可能... 因為我有看到阿南進去計程
      車... 當時他拿電擊棒來電我朋友，我才打他的... （那
      還有誰打他？）阿福」等語（見本院勘驗筆錄，本院卷第
      93頁背面），復核與證人乙○○前揭所述不謀而合，且在
      員警追問被告還有誰共同毆打乙○○時，被告又自行供出
      綽號「阿福」之男子參與毆打被告等情，益徵證人乙○○
      前揭所證並非虛妄，此外並有診斷證明書、估價單、照片
      6 張足資佐證，證人乙○○前揭指訴，堪信為真實。至於
      證人乙○○於警詢時先證稱連同被告之歹徒共3 男1 女，
      惟於審理中經確認後，證人乙○○明確證述案發當時在場
      有被告、紅車是2 男1 女（其中1 名為「阿南」之男子）
      ，假裝乘客的男子係「阿福」總共5 人，核與被告於警詢
      時自承有「阿福」、「阿南」之人等節相合，是認應以證
      人乙○○於審理中證述強盜之人共5 人較為可採，公訴人
      認本件強盜之人連同被告在場共4 人，容有誤會，應予更
      正。
（二）次查，被告前於95年5 月18日前某日，與乙○○因計程車
      排班載客問題引發爭執。95年5 月18日深夜，甲○○即委
      由真實姓名年籍不詳綽號「阿南」之成年男子，偽裝乘客
      搭乘乙○○駕駛之計程車至桃園縣平鎮市雙連坡附近，甲○○則開車尾隨在後，藉詞前次衝突遭乙○○打傷，車子
      復遭警扣押，另向朋友借車，要求乙○○賠償50萬元，乙○○要求甲○○提出驗傷單才肯賠償2 萬元，並以載客為
      由藉故離開。同年月30日甲○○再至乙○○排班計程車處
      ，向其索討2 萬元，乙○○要求其提出驗傷單，因甲○○
      未能提出而未果，嗣後甲○○屢次向乙○○要求賠償，乙○○均以未提出驗傷單不予理會，且被告自始至終均未提
      出任何驗傷單或診斷證明書等節，業據證人乙○○證述詳
      確如前（本院卷199 頁背面），已堪認被告向乙○○索賠
      2 萬元之事由根本不存在，乃其一廂情願之說詞，倘若被
      告與乙○○間確有此債權債務關係，在乙○○多次要求被
      告甲○○提出驗傷單方願意支付賠償情況下，被告甲○○
      理應儘速提出驗傷單或依民事訴訟途徑請求賠償為是，又
      何須先委由「阿南」偽裝乘客搭乘乙○○計程車，索討2
      萬元未果，又屢次向乙○○索求不成，再由「阿福」佯裝
      乘客向乙○○索討，如此迂迴之手段索討債務，被告辯稱
      乙○○有欠伊2 萬元云云，核係臨訟編造之詞，無足憑取
      ，被告等人有意圖為自己不法所有之主觀犯意甚明。至證
      人丙○○雖到庭證稱：伊有跟被告一起去調解，乙○○答
      應要賠償被告2 萬元云云，惟查，本院審理中檢察官詰問
      證人丙○○：「（被告有無說他什麼時候被乙○○打？）
      2 、3 年前，時間不記得；（被告有無出示他身上的傷？
      ）有，他有給我看過，部位我忘記了，是很明顯的傷；（
      怎樣明顯的傷？）不太記得；（你在他們協調時做何事？
      ）蹲在旁邊；（被告有無拿他受傷之診斷證明書？）我叫
      他去開，但被告沒有去」云云（見本院卷第20 1頁），足
      見證人丙○○對於被告與乙○○間究有無發生爭執及是否
      因此受傷一節並非親自見聞，且證人乙○○於審理中具結
      證述：「（你認識在庭的丙○○嗎？）之前不認識，5 月
      18日他有跟被告開車過來；（有曾經跟被告協調時丙○○
      在場嗎？）5 月18日當天有在場，就只有那一次；（5 月
      18日丙○○在場做了什麼事情？）他說他跟被告開去的那
      部車是他的，他準備要把車子賣給被告，但是被告沒有錢
      ，說我打傷被告，一開口說要我賠償50萬，但是沒有提出
      診斷證明書，所以我不肯賠償，他們剛開始還不讓我走；
      （所以丙○○在場的那一次就是你剛才講的，被告自己開
      口跟你要50萬那一次的事情？）對，那一次之前之後都沒
      有再看過他了」等語（見本院卷第201 頁），依證人乙○○所述，可知證人丙○○所稱有在場協調該次實際上即乙○○前開所述5 月18日被告無故藉詞向其索討50萬元後降
      至2 萬元該事件，然該次被告向乙○○索賠2 萬元之事由
      並不存在，已經本院認定如前，從而證人丙○○前開證述
      自難援為有利被告之證據。
（三）按共同實施犯罪行為，在合同意思範圍內，相互利用他人
      之行為，以達其犯罪之目的，原不必每一階段均參與，祇
      須分擔犯罪行為之一部，即應對於全部所發生之結果共同
      負責。而共同正犯之意思聯絡，不限於事前有所協議，於
      行為當時，基於相互之認識，以共同犯罪之意思參與者，
      亦無礙於共同正犯之成立（最高法院28年上字第3110號判
      例、94年度台上字第5480號判決）。依證人乙○○前揭證
      述內容，雖被告否認加重強盜犯行，然觀諸案發當時情況
      ，被告明知乙○○並無義務賠償2 萬元，基於向乙○○索
      討金錢之目的，事前夥同綽號「阿福」、「阿南」及另2
      名姓名年籍不詳男女，於凌晨時分，由「阿福」偽裝為乘
      客搭乘乙○○之計程車，要求乙○○駕車至約定之目的地
      ，被告及「阿南」駕車尾隨在後，到達後即由「阿福」先
      行搶下乙○○防身之電擊棒，並以電擊棒毆打乙○○，隨
      後將車鑰匙拔起，再用手臂自後勒住乙○○頸部以控制其
      行動，被告隨後手持球棒毆打乙○○，敲毀乙○○所有計
      程車之擋風玻璃以索討金錢，隨後「阿南」夥同不知姓名
      之成年女子及男子到場，「阿南」到場亦手持球棒毆打乙○○並索討金錢，乙○○趁隙欲撥打行動電話求救，被告
      即搶走乙○○所有之2 支行動電話，乙○○表示沒有錢，
      「阿南」即恫稱：「沒錢就要你不能呼吸」，該成年女子
      亦恫稱：「沒錢就押他去領錢」、「如果沒錢今日就別想
      要走，叫你家人來就知道」等語，隨後「阿南」進入乙○○計程車內強行搜括車內皮包之現金計1 萬2,896 元等各
      節，有如前述，而以案發當時為凌晨時分，人煙稀少，綽
      號「阿福」之人先佯以搭乘乙○○計程車至桃園縣中壢市
      ○○街322 巷死巷內，被告及「阿南」亦駕車尾隨在後，
      倘非5 人事前謀議精密安排，焉有如此之巧合，又現場「
      阿福」先以電擊棒毆打被害人並勒脖、被告甲○○以球棒
      毆打砸車並搶走手機，再「阿南」搭載不知姓名之成年男
      女尾隨在後，下車後亦以球棒毆打乙○○並恫稱：「沒錢
      就要你不能呼吸」，而該姓名不詳之女子復脅迫乙○○「
      沒錢就押他去領錢」、「如果沒錢今日就別想要走，叫你
      家人來就知道」等情綜合以觀，顯然被告與綽號「阿福」
      、「阿南」及同行之不知姓名男、女事前對於將乙○○誘
      騙至目的地索討財物已有謀議並分工甚明，被告辯稱該日
      是為探望母親而碰巧遇見乙○○，顯係脫免之詞，委難憑
      採。是其等共同基於意圖為自己不法所有之犯意聯絡，結
      夥3 人以上，接續以上開強暴、脅迫之方式，至使被害人
      乙○○不能抗拒，而任由其等取走前揭財物得手，已足堪
      認定。
（四）次按刑法強盜罪之強制手段，只須足以壓抑被害人之抗拒
      ，使其喪失意思自由或使其身體上、精神上處於不能抗拒
      之狀態為已足，而判斷是否足以達到使人不能抗拒之程度
      ，原則上應就具體之情況，斟酌行為人及以被害人之人數
      、年齡、性別、犯行之時間、場所等，綜合予以判斷其是
      否足以抑制被害人之抵抗能力（臺灣高等法院97年度上訴
      字第3837號判決參照）。查被害人乙○○於95年6 月11日
      凌晨1 時許，獨自1 人駕駛計程車，至該名「阿福」指定
      之死巷時，見後方被告駕車尾隨，心覺有異，自抽屜拿取
      電擊棒欲防身，隨遭「阿福」奪走，並持電擊棒加以毆擊
      ，而被告甲○○隨後亦拿球棒毆打被害人，而後「阿南」
      復偕同不詳姓名之成年男女各1 名到場，「阿南」再手持
      球棒毆打乙○○，並恫稱：「沒錢就要你不能呼吸」，該
      名成年女子亦嚇稱：「沒錢就押他去領錢」、「如果沒錢
      今日就別想要走，叫你家人來就知道」等語，依當時為深
      夜時分，四處無人，被害人乙○○單獨面對在場連同被告
      及共犯共5 人，被害人所使用之手機復遭被告搶走，而無
      法即時報警以自保之客觀情狀，核已足使被害人乙○○感
      受其生命、身體、安全遭受極度迫切之危害，且因對方人
      多勢眾，無法離去，依一般社會生活經驗判斷，被害人當
      時之自由意志顯已遭受壓制，客觀上已達於不能抗拒之程
      度甚明，堪認被告甲○○等人所實施上述強暴、脅迫之行
      為，客觀上已足使一般人處於精神上、心理上不可抗拒之
      狀態，應可認定。
（五）綜上所述，本件被告所犯加重強盜犯行，事證明確，其上
      開所辯，無非係卸責之詞，不足採信，應依法論科。
二、按行為後法律有變更者，適用行為時之法律，但行為後之法
    律有利於行為人者，適用最有利於行為人之法律，修正後刑
    法第2 條第1 項定有明文。此條規定係規範行為後法律變更
    所生新舊法律比較適用之準據法，本身尚無新舊法比較之問
    題，於新法施行後，應一律適用新法第2 條第1 項之規定，
    為「從舊從輕」之比較，先予敘明。再按本次法律變更，比
    較時應就罪刑有關之共犯、未遂犯、想像競合犯、牽連犯、
    連續犯、結合犯，以及累犯加重、自首減輕暨其他法定加減
    原因（如身分加減）與加減例等一切情形，綜其全部罪刑之
    結果而為比較（最高法院95年5 月23日95年度第8 次刑庭會
    議決議參照）。又被告行為後，刑法業於94年2 月2 日經總
    統以華總一義字第09400014901 號令修正公布，並於95年7
    月1 日施行。其中刑法第28條共犯之規定，於94年1 月7 日
    修正、95年7 月1 日施行，修正前之規定為：「二人以上共
    同實施犯罪之行為者，皆為正犯」，現行刑法之規定則為：
    「二人以上共同實行犯罪之行為者，皆為正犯」，揆諸本條
    之修正理由係為釐清陰謀共同正犯、預備共同正犯、共謀共
    同正犯是否合乎本條規定之正犯要件。修正後之刑法規定，
    並未較有利於被告。至於新刑法第47條雖將舊刑法修正限制
    為受徒刑之執行完畢，或一部之執行而赦免後，五年以內「
    故意」再犯有期徒刑以上之罪者，始成立累犯。但上述新舊
    法之規定，對於本件被告「故意」犯罪，亦無所謂「有利或
    不利」之情形。依上說明，應無適用修正後刑法第2 條第1
    項之規定比較新舊法適用之問題。
三、核被告甲○○所為，係犯刑法第330 條第1 項之結夥三人以
    上之加重強盜罪。被告與該綽號「阿福」、「阿南」及不詳
    姓名之成年男女各1 人就上開加重強盜犯行間，有犯意聯絡
    及行為分擔，為共同正犯。又被害人乙○○雖因此受有臉、
    頭皮及頸之挫傷，眼、上臂、大腿挫傷之傷害結果，然此係
    被告甲○○等人為達強盜目的而實施強盜行為之當然結果，
    尚難認被告等人另有傷害之故意，自不另論以傷害罪，附此
    敘明。查被告前於89年間犯偽造文書案件，經本院以89年度
    訴字第662 號判決判處有期徒刑10月確定，於91年2 月24日
    執行完畢，有臺灣高等法院被告前案紀錄表在卷足憑，其於
    有期徒刑執行完畢後，5 年以內故意再犯本件有期徒刑以上
    之罪，為累犯，應依刑法第47條第1 項規定加重其刑。爰審
    酌被告不思以正當合法管道索討賠償，竟利用被害人乙○○
    於深夜仍須載客謀生，而以偽裝成乘客誘騙被害人至暗巷，
    施以強暴、脅迫之手段強劫被害人財物，造成被害人身心受
    創，犯後猶否認犯行且未與被害人達成和解，及犯後所得財
    物，參與強盜犯行之程度、犯罪目的、動機、手段、智識程
    度等一切情狀，量處如主文所示之刑。至未扣案之球棒2 支
    ，固係供被告等人犯本案犯罪所用之物，惟均未扣案，且無
    證據證明現仍存在，為免將來執行之困難，爰不予宣告沒收
    。
據上論斷，應依刑事訴訟法第299 條第1 項前段，刑法第2 條第
1 項、第330 條第1 項、第47條第1 項，修正前刑法第28條，判
決如主文。
本案經檢察官吳佳美到庭執行職務。
中    華    民    國    98    年    8     月    28    日
                  刑事第八庭  審判長法  官  林惠霞
                                    法  官  呂綺珍
                                    法  官  張瓊華
以上正本證明與原本無異。
如不服本判決應於收受判決後10日內向本院提出上訴書狀，並應
敘述具體理由。其未敘述上訴理由者，應於上訴期間屆滿後20日
內向本院補提理由書 (均須按他造當事人之人數附繕本)「 切勿
逕送上級法院」。
                                    書記官  李宜娟
中    華    民    國    98    年    9     月     2    日
附錄本案論罪科刑法條：
中華民國刑法第330 條第1項（加重強盜罪）
犯強盜罪而有第321 條第1 項各款情形之一者，處7 年以上有期
徒刑。


司法院資訊處製作；財團法人民間司法改革基金會備份。
